【裁判字號】    91,上易,102
【裁判日期】    901129
【裁判案由】    傷害
【裁判全文】
臺灣高等法院臺中分院刑事判決                    九十一年度上易字第一二號
    上  訴  人  臺灣台中地方法院檢察署檢察官
    被      告  丁○○
    選任辯護人  張啟富
右上訴人因被告傷害案件，不服台灣台中地方法院中華民國九十年十一月二十九日第
一審判決（民國九十年度易字第一九八七號，起訴案號：台灣台中地方法院檢察署九
十年度偵字第八二六八號），提起上訴，本院判決如左：
    主      文
上訴駁回。
    事實及理由
一、本案經本院審理結果，認第一審判決認事用法及量刑均無不當，應予維持，並引
    用第一審判決書記載之事實、證據及理由（如附件） 。
二、檢察官上訴意旨略以：被告丁○○當時要打告訴人丙○○年邁之母親，告訴人前
    去阻擋，仍被被告推倒受傷，故被告起身要打告訴人母親時，即有傷害之故意，
    又被告見告訴人前去阻擋，仍繼續將告訴人等一併推倒，被告應有傷害他人之犯
    意。又查被告毫無悔意，竟於法庭上大聲咆哮，對於事實完全否認，又為脫免罪
    責，竟由其配偶出面作偽證，原審竟僅對之量處拘役二十日，顯屬過輕。爰依刑
    事訴訟法第三百四十四條第二項、第三百六十一條提起上訴，請求撤銷原判決，
    更為適當之判決等語。
三、本院查：本案被告丁○○確有於前開時、地以手推戊○○，並導致告訴人因受擠
    壓而跌到受傷等情，業經原判決論述翔確。且本院依被告選任辯護人聲請前往案
    發現場勘驗時，據告訴人與被告陳稱現場擺設相較於案發時雖略有變動，惟就被
    告營業場所走道之寬度，告訴人稱當時之走道比現在寬約十公分（現場走道即桌
    子與炒菜台間之寬度為一‧二五公尺），被告則供稱當時之走道約一‧三公尺至
    一‧五公尺之間，足見走道確實不寬，並有當日勘驗之照片在卷可稽，在此狹窄
    之走道一時擠進多人，其擁擠之程度不言可諭，且當時雙方談話氣氛不諧，甚已
    有口角衝突，被告更應注意勿因一己身體動作致他人跌倒受傷，乃其竟疏未注意
    ，貿然伸手將戊○○推開，戊○○因重心不穩而跌倒，並壓倒站在伊後方之甲○○○，甲○○○再壓倒站在伊斜後方之丙○○，致丙○○碰到堆在旁邊之廚具而
    受傷，被告之行為自有過失，且其過失行為，與告訴人所受之傷害間具有相當之
    因果關係，被告過失傷害之責，自無可辭。被告於本院審理時仍執陳詞，辯稱其
    未推戊○○云云，應不足採。雖告訴人聲請檢察官上訴時略謂被告起身要打告訴
    人母親時，即有傷害之故意，又被告見告訴人前去阻擋，仍繼續將告訴人等一併
    推倒，被告應有傷害他人之犯意云云。惟依證人戊○○於原審所證：「被告他面
    向店外，他太太背對我們，他們正在吃飯，他丈母娘站在後方，見到我們都不理
    ，告訴人之母就說欠了錢要來算算要還，被告說吃飯皇帝大，出去、出去，告訴
    人之母又一直講，被告就突然站起來而且拍桌子，我看他好像作勢要打告訴人之
    母，我靠過去擋，被告用雙手推我，因為原來告訴人之母在我後面，告訴人見狀
    又靠向她母親，結果我們三人全倒地，告訴人被壓在最下面傷得最重」等語；證
    人於本院勘驗時復陳稱：「被告當時舉起雙手，好像要打告訴人母親，我趕緊往
    右一步，靠過去擋，被告用手推到我，我因重心不穩往後倒壓到告訴人母親，告
    訴人見狀也靠過來要扶他母親，結果我們三個人都跌倒，因告訴人被壓在最下面
    倒在五金雜物堆中，才會傷的那麼嚴重」等語，顯然被告並無直接推打告訴人之
    行為，告訴人所為指述謂被告有傷人之犯罪故意云云，亦與事實不合，應不足採
    。又被告所犯者為刑法第二百八十四條第一項前段之普通過失傷害罪，並非告訴
    人告訴而經公訴人起訴之刑法第二百七十七條第一項故意傷害罪，而前者法定刑
    為：「六月以下有期徒刑、拘役或五百元以下罰金」，後者則為「三年以下有期
    徒刑，拘役或一千元以下罰金」，法定本刑本即不同，自難以被告所為係過失傷
    害罪，卻以故意傷害罪責之法定刑為量刑基礎；況原審已審酌被告犯後尚無悔意
    、未賠償告訴人損害等犯後態度不佳之情狀，為量刑之審酌事項，則原判決量處
    被告拘役二十日，並諭知易科罰金之折算標準，尚難認有何明顯不當之處。公訴
    人上訴意旨所指陳各項，為無理由，其上訴應予駁回。
四、據上論斷，應依刑事訴訟法第三百七十三條，第三百六十八條，判決如主文。
本案經檢察官己○○到庭執行職務。
中      華      民      國      九十一     年     三      月   二十八   日
                                臺灣高等法院臺中分院刑事第四庭
                                      審判長法  官  洪  耀  宗
                                            法 官  劉  登  俊
                                            法  官  江  德  千
右正本證明與原本無異。
不得上訴。
                                            書記官  吳  麗  琴
中      華      民      國      九十一     年     三      月   二十九   日
                                                                        Ｒ
臺灣臺中地方法院刑事判決                          九十年度易字第一九八七號
    公  訴  人  台灣台中地方法院檢察署檢察官
    被      告  丁○○  男  四十六歲（民國○○○年○月○日生）
                        住台中市南屯區○○○街六之一號二樓
                        居台中市○○路○段一六八號
                        身分證統一編號：Ｊ一六三六五九號
    選任辯護人  張啟富律師
右列被告因傷害案件，經檢察官提起公訴（九十年度偵字第八二六八號），本院判決
如左：
    主  文
丁○○因過失傷害人，處拘役貳拾日，如易科罰金，以參佰元折算壹日。
    事  實
一、丁○○之妻蔡馨誼積欠丙○○借款，丙○○於民國八十九年五月十三日十五時許
    ，偕同伊母甲○○○、伊姊乙○○、伊友人戊○○，至台中市○○區○○路二段
    一六八號丁○○營商之處所討債，丁○○當時正坐著吃飯，見丙○○、甲○○○
    、乙○○靠到桌旁對伊夫妻索債，乃甚為氣憤，便大聲嚷：「吃飯皇帝大」，並
    站起來又拍桌子，在旁之戊○○，以為丁○○欲毆打甲○○○，即快速衝到甲○○○前擋住，而丁○○本應注意在狹窄空間中，不能隨意推擠他人，否則很容易
    讓在場之人跌倒，且依當時情形又無不能注意之情事，竟疏未注意，貿然伸手將
    戊○○推開，戊○○因重心不穩而跌倒，並壓倒站在伊後方之甲○○○，甲○○○再壓倒站在伊斜後方之丙○○，致丙○○碰到堆在旁邊之廚具，而受有左肘部
    擦傷○‧五×一‧八公分、瘀傷一‧五×二‧五公分、右下腿瘀傷一×一公分、
    左下肢兩處瘀傷二×四公分、右食指瘀傷○‧七×一‧五公分之傷害。
二、案經被害人丙○○訴由台中市警察局第四分局報請台灣台中地方法院檢察署檢察
    官偵查起訴。
    理  由
一、訊據被告丁○○，矢口否認有推戊○○，辯稱：當天係告訴人丙○○做勢要打伊
    妻蔡馨誼，伊憤而站起來並怒斥告訴人等，告訴人見狀，身體立即後退，而為擺
    放在地上之廚具所絆倒，戊○○則從頭到尾都站在旁邊云云。經查，右揭事實，
    業據告訴人於警、偵訊中及本院審理時迭訴綦詳，並有其到行政院衛生署台中醫
    院驗傷之收據、診斷證明書各一份附卷可稽；又甲○○○於九十年八月二十三日
    在本院稱：「我們進去準備和被告他們會算，進去後被告太太都不理我們，被告
    將桌子大力敲說吃飯皇帝大，出去，我沒有欠你的錢，戊○○跑來擋在我前面，
    怕我被打，這時候被告就故意用力推戊○○，害我女兒腿部都瘀青，我們三個人
    全部跌倒」，戊○○於九十年九月十一日在本院稱：「被告他面向店外，他太太
    背對我們，他們正在吃飯，他丈母娘站在後方，見到我們都不理，告訴人之母就
    說欠了錢要來算算要還，被告說吃飯皇帝大，出去、出去，告訴人之母又一直講
    ，被告就突然站起來而且拍桌子，我看他好像作勢要打告訴人之母，我靠過去擋
    ，被告用雙手推我，因為原來告訴人之母在我後面，告訴人見狀又靠向她母親，
    結果我們三人全倒地，告訴人被壓在最下面傷得最重」，乙○○於九十年十一月
    二十二日在本院稱：「那天我和我妹妹、我媽媽及鄰居戊○○一同去，丙○○開
    車載我們，她去停車較慢進入，到被告家時，他們正在吃飯，被告看到我們就說
    吃飯皇帝大，沒有欠你們錢，你們還要貼錢來放人，被告作勢要打人的樣子，那
    時戊○○看到被告要打我媽媽就過去要調解，那時候丙○○也已經進來了，她進
    來後就靠著我媽媽稍後方站，被告用力推戊○○，結果戊○○、丙○○和我媽媽
    就一起倒下，我那時站在我媽媽的右手邊（面向被告家的櫃台），就趕快過去扶
    他們，丙○○被壓在最下面，身體多處被擦傷」，此有各該筆錄在卷可佐，渠三
    人於不同時間中在本院所言經核對結果，完全相同；再告訴人於八十九年九月四
    日到台中市警察局第四分局黎明派出所對被告提出傷害告訴時，所製作的筆錄內
    雖未提到戊○○（告訴人稱係戊○○要上班怕麻煩，希望告訴人不要將她扯進去
    ），然為告訴人製作筆錄之警員黃建隆稱：「戊○○有和告訴人一起到警局，她
    們說她們三人都有跌倒，丙○○有受傷，我問戊○○要不要作筆錄，她說到時候
    她上班不方便，所以筆錄沒有寫戊○○，我只記得她們說被告好像要打她媽媽，
    戊○○制止，被告有推她們，她們都有跌倒，丙○○在最後有受傷，至於被告推
    誰我就記不清楚」（參本院九十年八月二十三日訊問筆錄），另當天據報到現場
    處理之警員蕭仁銘稱：「我到現場後，他們一直吵，不聽我講話，我就大聲跟他
    們說到底要不要我處理，後來兩造相互向我陳述被推及沒有推人之事，我才在工
    作紀錄簿上填寫〈堅持雙方互推受傷〉等字」（參本院九十年九月十一日訊問筆
    錄），此並有該工作紀錄簿節本在卷可考；按戊○○既不希望被扯進此事件中，
    以免麻煩，是以告訴人若欲誣陷被告，大可直指被告將伊推倒致傷，而無編織前
    情將友人戊○○扯入之理，參以被告與告訴人同時接受測謊鑑定結果，被告回答
    「當天渠沒有推戊○○。丙○○等人當天沒有跌倒」，均呈情緒波動反應，
    研判有說謊，告訴人回答「當天丁○○推戊○○。渠等因丁○○推擠而跌倒
    」，均無情緒波動反應，研判未說謊，此有法務部調查局九十年十月二十九日
    陸(三)字第九○○六二三○七號測謊報告書一紙在卷可佐，及被告於九十年八月七
    日在本院方稱：「那天他們做勢要打我太太，我在旁邊吃飯就站起來，她們就順
    勢往後，結果就退倒在地上」，之後接受測謊鑑定，竟稱：「丙○○等人當天沒
    有跌倒」，可斷被告所辯僅係卸責之詞，不足採信。
二、次查，雖然證人即被告之岳母蔡林碧仁於九十年八月二十三日在本院稱：「我在
    店裡吃飯，告訴人母女及戊○○進來，我女兒站在辦公桌內，被告站在辦公桌邊
    吃飯，她們進來後站在桌邊，作勢要拉我女兒，告訴人她們聲音很大，一直向被
    告旁邊推擠，被告說幹什麼同時站起來，丙○○她們就往後退，踢到旁邊箱子，
    丙○○就跌倒，他媽媽及姊姊只是稍微傾斜沒有跌倒」、蔡馨誼之姊姊蔡宜真於
    九十年九月十一日在本院稱：「我當時坐在電話邊正和被告及我妹妹說話，被告
    正在吃飯，告訴人和她姊姊、媽媽同時靠得很近，戊○○在外面，被告個子高站
    起來，因為她們靠得太近，所以就有點歪斜，沒有推拉情形」，渠二人均稱告訴
    人、甲○○○、戊○○並未全部跌倒，蔡宜真甚至認為渠三人只是稍微歪斜並未
    跌倒，此與被告前揭在本院所言，及蔡馨宜於九十年八月二十三日在本院稱：「
    那天下午兩、三點我們剛買便當回來在吃飯，沒吃幾口，她們母女先進來，還有
    一個朋友走在後面，進來後就大小聲，那時我和我先生坐在桌邊吃飯，我媽在另
    一邊吃飯，告訴人她們伸手好像要抓我，我就往後退，她們繼續大小聲講話手指
    向我的便當，我先生就說吃飯皇帝大，叫她他們飯後再講，我先生站起來，她們
    好像嚇了一跳，就往後退，後面很多箱子，她們絆到箱子跌倒」，均稱告訴人等
    三人全有倒地之詞核對，並不完全相符，可見蔡林碧仁、蔡宜真所述有避重就輕
    之情；又蕭仁銘於九十年九月十一日在本院雖另稱：「告訴人說店家有拉扯、推
    擠，她手有刮到，但是我當時看沒有明顯傷痕，只有紅紅的一道抓痕，她陳述手
    痛、腰痛、腳痛但我無法辨識」，惟被告所受如事實欄所載之傷害，均係極輕微
    之擦傷或瘀傷，外表應非明顯，是以非醫護等專業人員可能一時無法辨識，況蕭
    仁銘僅係匆匆略看一下，並未詳細檢查，故非能僅憑其言，即認告訴人並未受有
    傷害。
三、綜上所述，本院認被告確實有推戊○○，而被告本應注意在狹窄空間中，不能隨
    意推擠他人，否則很容易讓在場之人跌倒，且依當時情形又無不能注意之情事，
    竟疏未注意致告訴人跌倒受有傷害，被告之行為自有過失，且其過失行為，與告
    訴人所受之傷害具有相當之因果關係已如前述，故本件事證明確，被告犯行洵堪
    認定。
四、核被告所為，係犯刑法第二百八十四條第一項前段之普通過失傷害罪，公訴人認
    被告係故意傷害告訴人，而犯刑法第二百七十七條第一項之普通傷害罪，顯有未
    洽，因本件之社會基本事實與起訴事實同一，本院自得變更起訴法條，依職權審
    理。爰審酌被告犯後尚無悔意、未賠償告訴人之損害，惟係初犯、告訴人所受之
    傷害甚輕等一切情狀，量處如主文所示之刑，並諭知易科罰金之折算標準。又刑
    法第四十一條關於自由刑得易科罰金之規定，於九十年一月十日業經修正公布，
    並於同年月十二日生效施行，依同法第二條第一項前段從新之規定，應適用裁判
    時之法律，併此敘明。
據上論斷，應依刑事訴訟法第二百九十九條第一項前段、第三百條，刑法第二百八十
四條第一項前段、第二條第一項前段、第四十一條第一項前段，罰金罰鍰提高標準條
例第一條前段、第二條，判決如主文。
中      華      民      國    九十      年     十一     月    二十九    日
                                        法  官  李  秋  娟
右正本證明與原本無異。
如不服本判決，應於判決送達後十日內向本院提出上訴狀，上訴於臺灣高等法院臺中
分院( 須附繕本 )。
                                        書記官
中      華      民      國    九十      年     十一     月    二十九    日
附錄法條：
刑法第二百八十四條
因過失傷害人者，處六月以下有期徒刑、拘役或五百元以下罰金。致重傷者，處一年
以下有期徒刑、拘役或五百元下罰金。
從事業務之人，因業務上之過失傷害人者，處一年以下有期徒刑、拘役或一千元以下
罰金。致重傷者，處三年以下有期徒刑、拘役或二千元以下罰金。


司法院資訊處製作；財團法人民間司法改革基金會備份。
